---
title: "결측치 이상치 처리"
output:
   html_document:
    keep_md: true
date: '2022-06-22'
---

```{r setup, include=FALSE}
knitr::opts_chunk$set(echo = TRUE)
```

## 먼저 라이브러리 불러오기
```{r}
library(dplyr)
library(ggplot2)
```

## 데이터 불러오기
- 데이터를 불러오세요
```{r}
exam_na <- read.csv("data/exam_na.csv")

```

## 결측치 확인
```{r}
is.na(exam_na)
```

##  결측치 빈도 구하기
- table(): 빈도구하기
```{r}
table(is.na(exam_na))
table(is.na(exam_na$korean))
summary(is.na(exam_na))
summary(exam_na)
```

## 결측치 처리 방법
- 제거하고 처리하기
- 다른 값으로 대체하기 (중요)
 + 평균 입력
 
 ## (1) 결측치를 제외하고 분석하기
```{r}
na.rm = T 
```
```{r}
mean(exam_na$korean, na.rm = T)
```

- na.omit() 
- 결측치가 있는 행을 모두 제거
  + 실무에서는 가급적 사용하지 말것

- filter()활용
```{r}
exam_na %>% filter(!is.na(korean))
```

이번에는 is.na(korean)을 적용한다
```{r}
exam_na %>% filter(is.na(korean))
```

## 결측치를 다른 값으로 대체하기
- imputation 참고자료
+ [A Solution to Missing Data: Imputation Using R](https://www.kdnuggets.com/2017/09/missing-data-imputation-using-r.html)
 + [R 결측값(NA) 제거, 대체 방법](https://velog.io/@lifeisbeautiful/R-%EA%B2%B0%EC%B8%A1%EA%B0%92NA-%EC%A0%9C%EA%B1%B0-%EB%8C%80%EC%B2%B4-%EB%B0%A9%EB%B2%95)
 
 
## 이상치
- 데이터의 특정 값이 뭔가 '이상'이 있다
- case1: 정해진 범주에서 벗어난 데이터
 + 2000년 4월 30일 / 2000년 40월 30일--> 9999
- case2: 숫자 / 아웃라이어(outlier) / 극단값
 + 평균: 평균임금 320만원 / 손흥민 몇십억원

```{r}
mpg1_out <- read.csv("data/mpg1_out.csv")
glimpse(mpg1_out)
```

- trans의 갯수를 구하자
```{r}
table(mpg1_out$trans)
```

 - ifelse 
 - 만약 -라면, 내가 무억을 할것이다 (가정법)
 - 만약 trans의 값이 3이라면, 결측치로 바꿔주세요. 나머지는 그대로 유지하세요
 
```{r}
mpg1_out$trans <- ifelse(mpg1_out$trans == 3, NA, mpg1_out$trans)
table(is.na(mpg1_out$trans))
```
 
- 결측치 제거
```{r}
mpg1_out %>% filter(!is.na(trans))
```

```{r}
result <- mpg1_out %>% filter(!is.na(trans))
table(is.na(result$trans))
```

이렇게 해도 가능하다
```{r}
mpg1_out %>% filter(trans !=3) 
```
 
 ## 극단치 처리
 - 숫자 데이터 boxplot()
 - boxplot() 함수를 통해서 극단치가 있는지 없는지 확인가능
 - 경계값:IQR + IQR * 1.5 상한 / IQR - IQR * 1.5
```{r}
mpg1 <- read.csv("data/mpg1.csv")
boxplot(mpg1$cty)
boxplot(mpg1$cty)$stats
```
 
 
 
 